臺灣高雄地方法院刑事判決　　　　　　　96年度訴字第4410號
聲　請　人　臺灣高雄地方法院檢察署檢察官
被　　　告　甲○○
上列被告因違反毒品危害防治條例案件，經檢察官提起公訴（96
年度毒偵字第8492號），本院判決如下：
    主  文
本件公訴不受理。
    理  由
一、公訴意旨略以：被告甲○○前於民國87年間因施用毒品案件
    ，經臺灣高等法院高雄分院以87年上易字第1933號刑事裁定
    移送觀察、勒戒、強制戒治，於88年6 月3 日停止戒治出所
    。俟強制戒治執行完畢5 年內，又因施用毒品案件，經本院
    裁定送觀察、勒戒後，認無繼續施用毒品傾向，由臺灣高雄
    地方法院檢察署檢察官於89年6 月14日以89年度毒偵字第
    2757號為不起訴處分確定。詎其仍不思戒除毒癮，明知海洛
    因業經公告列為毒品危害防制條例第2 條第2 項第1 款所規
    定之第一級毒品，不得非法施用、持有，竟基於施用第一級
    毒品海洛因之犯意，於96年9 月8 日下午5 時40分許回溯24
    小時內某時（不含公權力拘束時間），在不詳處所，施用第
    一級毒品海洛因1 次。嗣於96年9 月8 日下午3 時許，警方
    經甲○○之同意進入其在高雄市○○區○○街136 巷24號住
    處，扣得其所有之第一級毒品海洛因1 包（毛重0.2 公克）
    ，並經其同意採尿後送驗，發現驗尿結果呈嗎啡陽性反應等
    情，因認被告涉有毒品危害防治條例第10條第1 項施用第一
    級毒品罪嫌。
二、按起訴之程序違背規定者，應諭知不受理之判決，並得不經
    言詞辯論為之，刑事訴訟法第303 條第1 款、第307 條定有
    明文。又92年7 月9 日修正公布，93年1 月9 日起施行之毒
    品危害防制條例第20條、第23條規定，係就施用第一、二級
    毒品者，所為係「初犯」、「5 年內再犯」或「5 年後再犯
    」，而異其刑事處遇程序，其規定「初犯」施用第一、二級
    毒品之被告或少年，經觀察、勒戒或強制戒治後，應為不起
    訴處分或不付審理之裁定，亦即以觀察、勒戒或強制戒治之
    保安處分代替刑事訴追；經觀察、勒戒或強制戒治執行完畢
    釋放後5 年內再犯者，則依法追訴或裁定交付審理；至於觀
    察、勒戒或強制戒治執行完畢釋放後「5 年後再犯」者，亦
    適用「初犯」以保安處分代替刑事訴追之程序。其立法理由
    係以施用第一級或第二級毒品者，具「病患性犯人」之特質
    ，故對「初犯」者，送觀察、勒戒，以戒除其身癮，或進一
    步施以強制戒治，戒除其心癮；經觀察、勒戒或強制戒治執
    行完畢釋放後「5 年後再犯」者，因前所實施之觀察、勒戒
    或強制戒治已收5 年之遮斷效果，足以戒除其毒癮，故仍適
    用「初犯」以保安處分代替刑事訴追程序。至經觀察、勒戒
    或強制戒治執行完畢釋放後「5 年內再犯」者，因其再犯率
    甚高，原實施之觀察、勒戒及強制戒治既已無法收其實效，
    爰依法追訴或裁定交付審理。故施用第一、二級毒品者，除
    曾經觀察、勒戒或強制戒治執行完畢後5 年內再犯之情形外
    ，均仍得適用以保安處分代替刑事訴追程序之規定，並不限
    於初犯施用毒品者。倘初犯施用毒品罪後，雖於五年內第二
    次再犯，然因時值毒品危害防制條例修正之前，且經觀察、
    勒戒結果，未有繼續施用傾向，乃依修正前舊法規定，為不
    起訴處分或不付審理之裁定。而嗣於該條例修正公布並施行
    後，始第3 次（或第3 次以上）再犯，且其行為時距第2 次
    再犯，經觀察、勒戒或強制戒治執行完畢釋放時之間隔已滿
    5 年者，依其第2 次再犯經保安處分執行完畢釋放後5 年內
    未曾再犯之情形以觀，核與初犯經保安處分執行完畢釋放後
    「5 年內再犯」者，其再犯率高，原實施之觀察、勒戒及強
    制戒治已無法收其實效之情形則迥不相眸，而與「5 年後再
    犯」者，已收五年遮斷效果之情形相同；本於上開對具治療
    成效之病患性毒品犯，期能藉由強制治療之保安處分戒除其
    身、心癮之立法本旨，自應認與「5 年後再犯」之情形相同
    ，仍適用以保安處分代替刑事訴追之規定。（最高法院96年
    台非字第145 號裁定意旨參照）。
三、查被告甲○○前因施用毒品案，經臺灣高等法院高雄分院以
    87年度上易字第1933號裁定移送觀察、勒戒，及強制戒治，
    於88年6 月3 日停止戒治出所，並付保護管束，於89年1 月
    18日戒治期滿未經撤銷而執行完畢，並經判決免刑確定；次
    因施用毒品案件，經本院以89年度毒聲字第2873號送戒治處
    分，嗣因法律修正而免予繼續執行出監；復因施用毒品案件
    經本院以89年度毒聲字第4303號裁定觀察勒戒，於89年6 月
    15日因無繼續施用傾向出所，並經臺灣高雄地方法院檢察署
    檢察官於89年6 月14日以89年度偵字第2757號處分不起訴，
    業經調閱上開87年度上易字第1933號、89年度聲字第2873號
    、4303號核閱屬實，並有前開裁定、不起訴處分書及臺灣高
    等法院被告前案紀錄表在卷可憑。被告雖復基於施用第一級
    毒品海洛因之犯意，於96年9 月8 日下午5 時40分許回溯24
    小時內某時（不含公權力拘束時間），在不詳處所，施用第
    一級毒品海洛因1 次。惟本件被告施用第一級毒品之犯行，
    距其前次之施用行為經裁定施以觀察勒戒，於89年6 月15日
    執行完畢釋放後，已逾五年，且其間亦未曾再犯施用毒品之
    罪，經依法追訴處罰，有臺灣高等法院被告前案紀錄表在卷
    可憑，其應合於「五年後再犯」情形。是被告本件犯行，應
    依法施以觀察、勒戒，始為適法。公訴人之刑事訴追，其起
    訴程序違背毒品危害防制條例第23條第2 項之規定，揆諸前
    開說明，爰不經言詞辯論，逕為諭知不受理之判決。
據上論斷，應依刑事訴訟法第303 條第1 款、第307 條，判決如
主文。
中　　華　　民　　國　　96　　年　　11　　月　　30　　日
                  刑事第十六庭  審判長法  官 李代昌
                                      法  官 文昌
                                      法　官 梁淑美
以上正本證明與原本無異。
如不服本判決應於收受本判決後10日內向本院提出上訴書狀，並
應敘述具體理由，如未敘述上訴理由者，應於上訴期間屆滿後20
日內補提理由書狀於本院（均須按他造當事人之人數附繕本）「
切勿逕送上級法院」。
中　　華　　民　　國　　96　　年　　11　　月　　30　　日
   　　　　　　　　　　　　　　　　　 書記官 林麗文
